【裁判字號】    90,訴,2391
【裁判日期】    900810
【裁判案由】    確認派下權不存在
【裁判全文】
臺灣臺中地方法院民事裁定  九十年度訴字第二三九一號
    原      告  丁○○
                丙○○
    被      告  甲○○
                乙○○
                戊○○○○○○.
右當事人間請求確認派下權不存在事件，本院裁定如左：
    主      文
原告之訴駁回。
訴訟費用由原告負擔。
    理      由
一、本件原告起訴聲明：確認被告對祭祀公業陳獻南派下權不存在。其陳述略稱：被
    告之被繼承人陳紅嬰曾於生前之民國（下同）五十七年八月十九日，將其所有其
    後歸屬於祭祀公業陳獻南派下財產，即坐落台中縣神岡鄉○○○段后寮小段第九
    ○地號外二十筆土地各應有部分一六二○○○分之三二四○，共以新台幣（下同
    ）一萬元之價格，出售與原告之被繼承人陳阿樹，其後陳紅嬰、陳阿樹均亡故，
    被告等三人係陳紅嬰之繼承人，原告等係陳阿樹派下權之繼承人，茲因被告之被
    繼承人陳紅嬰既將其事後歸屬於祭祀公業陳獻南派下共有之前開不動產財產權出
    售與原告之被繼承人陳阿樹，故被告等即非事後成立之祭祀公業陳獻南之派下員
    ，自不得享有祭祀公業陳獻南之派下權。又縱認被告可繼承其被繼承人陳紅嬰之
    派下權，亦僅有其派下身分權，而不得享有祭祀公業陳獻南派下財產權，惟被告
    竟依最高法院八十九年度台上字第二八四一號裁定，申請祭祀公業陳獻南發給其
    派下員之房分金，該祭祀公業陳獻南之管理人陳景岳不明所以，而於九十年二月
    二十六日函知被告領取，並已由被告領取房分金壹佰貳拾萬元，嚴重影響原告對
    該祭祀公業陳獻南派下權之行使等語。
二、按訴訟標的於確定之終局判決中經裁判者，除法律別有規定外，當事人不得就該
    法律關係更行起訴，民事訴訟法第四百條第一項定有明文。而原告之訴，其訴訟
    標的為確定判決之效力所及者，法院應以裁定駁回其訴訟，同法第二百四十九條
    第一項第七款亦有明文規定。
三、查原告丁○○、丙○○前以被告陳俊吉（即陳維國）、甲○○、乙○○之被繼承
    人陳紅嬰與原告之被繼承人陳阿樹於五十七年八月十九日訂立賣渡證書，由陳紅
    嬰將其所有坐落台中縣神岡鄉○○○段后寮小段第九○地號等二十一筆土地之應
    有部分一六二○○○分之三二四○，共以一萬元之價格，出售與原告之被繼承人
    陳阿樹之事實，向本院提起協同辦理歸就訴訟（八十七年度沙重訴字第一號），
    嗣經本院駁回其請求，原告提起上訴（聲明：(一)原判決廢棄。(二)被上訴人應將其
    在祭祀公業陳獻南之派下權歸就與上訴人），而經臺灣高等法院臺中分院以八十
    七年度重上字第一一五號判決駁回上訴，原告不服判決再提起上訴，復經最高法
    院以八十九年度台上字第二八四一號民事裁定駁回上訴等情，有原告提出之最高
    法院裁定及本院依職權調取之臺灣高等法院臺中分院八十七年度重上字一一五號
    判決影本各一件在卷可憑。另原告丁○○、丙○○，與陳阿樹之其餘繼承人陳吳
    鉚、陳淑緣、陳招治、陳金菊、陳桂花、藍大平、藍烽禎、藍堅嘉、藍杏妃等人
    ，復以前開事實對本件被告陳俊吉（即陳維國）、甲○○、乙○○及其他陳紅嬰
    之繼承人陳山雀、陳阿快、陳碧珠（即陳昱安）、陳江憤、陳宛汝（即陳秋燕）
    向本院提起所有權移轉登記訴訟，而經本院以九十年度重訴字第一九四號判決駁
    回原告之訴一節，復有本院上開判決一件附卷為憑（因原告逾期未繳納上訴費用
    ，已經本院駁回上訴）。本院茲就上開二訴訟與原告所提本件確認訴訟間之關係
    ，析述如下：
  (一)當事人部分：上開協同辦理歸就訴訟，原告為丁○○、丙○○，被告係陳俊吉（
    即陳維國）、甲○○、乙○○，與本件確認訴訟之兩造相同。前述所有權移轉登
    記訴訟，丁○○、丙○○為部分原告，而陳俊吉、甲○○、乙○○亦為部分被告
    。
  (二)原因事實部分：三訴訟中原告所主張之基礎事實，均為被告之被繼承人陳紅嬰生
    前於五十七年八月十九日，將其所有坐落台中縣神岡鄉○○○段后寮小段第九○
    地號等數十筆土地各應有部分一六二○○○分之三二四○，以一萬元之價格，出
    售與原告之被繼承人陳阿樹。
  (三)訴訟標的部分：原告提起上開「所有權移轉登記訴訟」時，被告即以原告曾於八
    十六年提起「協同辦理歸就」訴訟，有違「一事不再理」原則等語置辯。惟本院
    九十年度重訴字第一九四號判決載明：前述「協同辦理歸就」訴訟，原告係依「
    買賣及與祭祀公業派下權之法律關係」請求被告應協同辦理祭祀公業派下權之歸
    就，核與本件係依買賣及繼承法律關係請求被告應移轉共有土地應有部分登記並
    不相同，故本件原告之請求並無違「一事不再理」之原則。易言之，本院上開九
    十年度重訴字第一九四號判決認定原告於八十六年間所提起之「協同辦理歸就」
    事件之訴訟標的法律關係，係被告對於祭祀公業陳獻南之派下權。再參以臺灣高
    等法院臺中分院八十七年度重上字第一一五號判決所載：「按臺灣習慣，祭祀公
    業之派下，固得對於同一公業派下一人或數人，讓與其派下權，並自該公業脫離
    ，此即俗稱歸就‧‧‧祭祀公業，係以祭祀祖先為目的而設立之獨立財產，祭祀
    公業之設立人及其承繼人，稱之為派下，派下係祭祀公業社團之社員，派下得參
    與各該公業目的之推行，並依其公業之目的性質，對於公業有一定之權利義務，
    是以派下權乃派下對於公業所有權利及義務之總稱，依上說明，『派下權之歸就
    』，其內容顯與土地所有權移轉登記之純為財產權移轉者有別」等語，亦足見原
    告對被告所提出之「協同辦理歸就」訴訟，其請求權基礎（訴訟標的）即為「祭
    祀公業陳獻南派下權之讓與（歸就）」所生之法律關係，而原告提起本件確認被
    告派下權不存在之訴，其訴訟標的亦即原告以訴要求判決被告對於祭祀公業陳獻
    南之派下權（法律關係）存否，參酌原告所舉原因事實，均以被告之被繼承人陳
    紅嬰將其所有（嗣後登記為祭祀公業陳獻南所有）之土地應有部分讓與原告之被
    繼承人之事實，是本件確認訴訟之訴訟標的，自與上開「協同辦理歸就」事件之
    訴訟標的相同。
四、綜合以上分析，本件原告提起確認派下權不存在之訴，與前開「協同辦理派下權
    歸就」事件，訴之性質雖分屬確認之訴及給付之訴而有不同，然其訴訟標的均為
    被告對於祭祀公業陳獻南之派下權，並無二致，已如前述，換言之，本件之訴訟
    標的已經前開兩造「協同辦理派下權歸就」事件之確定終局判決所裁判，依前揭
    民事訴訟法第四百條第一項之規定，原告自不得再以同一法律關係更行起訴。從
    而，原告違反上開規定，提起本件確認派下權不存在之訴，為其訴訟標的既為上
    開「協同辦理派下權歸就」確定判決效力所及，是依民事訴訟法第二百四十九條
    第一項第七款之規定，本院應以裁定駁回原告之訴。
五、依民事訴訟法第二百四十九條第一項第七款、第九十五條、第七十八條、第八十
    五條第一項前段，裁定如主文。
~B法      官  王邁揚
右為正本係照原本作成
如對本裁定抗告須於裁定送達後十日內向本院提出抗告狀
中      華      民      國    九十      年      八      月      十      日
~B法院書記官


司法院資訊處製作；財團法人民間司法改革基金會備份。
